【裁判字號】    98,交訴,5
【裁判日期】    980825
【裁判案由】    公共危險等
【裁判全文】
臺灣雲林地方法院刑事判決               98年度交訴字第5號
公  訴  人  臺灣雲林地方法院檢察署檢察官
被      告  丙○○
上列被告因公共危險等案件，經檢察官提起公訴（97年度偵字第
4571號），本院判決如下：
    主  文
丙○○因過失傷害人致重傷，處有期徒刑陸月。又駕駛動力交通
工具肇事，致人受傷而逃逸，處有期徒刑拾月。應執行有期徒刑
壹年貳月。
    事實及理由
壹、犯罪事實：
    丙○○於民國97年8 月21日下午2 時許，駕駛牌照已遭註銷
    之自小客車（原車牌號碼為RU-7787 號），沿雲林縣土庫鎮
    興新里由下竹圍往文化路（即由南往北）方向行駛，於同日
    下午2 時20分許，行經該里頂圍12之2 號前劃設有分向限制
    線之無號誌三岔路口時，本應注意車前狀況，隨時採取必要
    之安全措施、及因雨霧致視線不清，應減速慢行，作隨時停
    車之準備、汽車在劃有分向限制線之路段，不得駛入來車之
    車道，而依當時天候雨、日間自然光線、柏油路面濕潤無缺
    陷、無障礙物、視距良好，並無不能注意之情形，適有居住
    於雲林縣土庫鎮興新里頂圍12號之李天賜，至其住家對面之
    稻田查看水位後由東往西方向穿越馬路欲返家時，因丙○○
    貿然逆向駛入來車車道，又疏未注意車前狀況，減速慢行，
    作隨時停車之準備，而不慎以上開自小客車之左前車頭撞及
    李天賜，致李天賜彈起撞及自小客車之前擋風玻璃後倒地，
    受有外傷性顱內多處點狀出血併蜘蛛網膜下出血、急性硬腦
    膜下血腫、腦出血、失語症、右大腿挫傷、右腳踝骨折、右
    下肢無力等肢體機能嚴重減損之重傷害。詎丙○○明知其駕
    駛自小客車撞及李天賜倒地，已使其受有傷害，竟未立即採
    取救護措施或通知警察機關到場處理，旋基於肇事逃逸之犯
    意，駕駛上開自小客車迅速逃離現場。嗣因路旁民眾報警處
    理，經警調閱監視器後查獲。
貳、認定犯罪事實所憑證據及理由：
一、證據能力部分：
    按被告以外之人於審判外之陳述，雖不符前4 條之規定，而
    經當事人於審判程序同意作為證據，法院審酌該言詞陳述或
    書面陳述作成時之情況，認為適當者，亦得為證據。刑事訴
    訟法第159 條之5 第1 項定有明文。經查：本案判決所引用
    之下列供述及書面證據，被告同意列為證據調查，本院審酌
    該證據作成時之情況，並無違法取得之情事，認為以之作為
    證據均屬適當，依刑事訴訟法第159 條之5 第1 項之規定，
    均具證據能力。
二、證明力部分：
  (一)被告丙○○於97年8 月21日下午2 時許，駕駛牌照已遭註銷
    之自小客車（原車牌號碼為RU-7787 號），沿雲林縣土庫鎮
    興新里由下竹圍往文化路（即由南往北）方向行駛，而於同
    日下午2 時20分許，行經該里頂圍12之2 號前劃設有分向限
    制線之無號誌三岔路口時，撞及正穿越馬路之李天賜，致李
    天賜彈起撞及自小客車之前擋風玻璃後倒地之事實，業據被
    告丙○○坦承在卷，並有道路交通事故調查報告表(一)(二)、道
    路交通事故現場圖、現場照片、車損照片附卷可稽（見警卷
    第6 至18頁），被告雖坦承其有未注意車前狀況，而撞及李
    天賜之過失，惟否認有肇事逃逸之犯行，辯稱：當時雨下很
    大，只看到撞上一個黑影，不知道有撞到人，所以沒有停下
    來云云。經查：
  就被告被訴過失重傷害部分：
  (1)證人甲○○於本院審理時到庭具結證稱：我是被害人的兄弟
    ，住在被害人對面，被害人被撞那天我在家，坐在騎樓下，
    當時雨下很大，被害人去田裡看田水後，要過馬路回家，在
    過馬路中線一點點，就被1 輛紅色的車撞到，撞到的聲音很
    大聲，像是打雷一樣，被害人彈到前擋風玻璃，再滾下來，
    因為是下雨天沒什麼工作，大家都出來騎樓那邊看，大家看
    到那輛車叫他停下來，但是他還是繼續開；那輛車每天都從
    那邊經過，當時只有那1 輛車，沒有別的車等語（見本院卷
    第64頁背面至第68頁背面），並當庭繪製現場圖1 紙（見本
    院卷第75頁）。而被害人李天賜之住家位於肇事現場西側之
    無底巷內，此業據告訴代理人乙○○於偵訊時指訴在卷（見
    偵卷第20、21頁），並有證人甲○○所繪製之現場圖附卷可
    佐，另依道路交通事故現場圖及車損照片所示（見警卷第13
    至16頁），被害人所穿之雨鞋各自散落於道路東西兩側，分
    別距離分向限制線各4.5 公尺及4.6 公尺，所戴之雨帽掉落
    於分向限制線上，被害人則倒臥於被告所行駛之對向車道，
    及本件車禍肇事車輛為紅色，其左前方保險桿有破損，引擎
    蓋前方略微凹陷，前擋風玻璃呈現放射狀龜裂等情，則參酌
    被害人之住家方位、倒地位置、所穿戴衣物散落地點及肇事
    車輛之車損情形，證人所證稱被害人於由東往西方向穿越馬
    路返家途中，在剛過馬路中心線時即遭被告撞及，並彈到前
    擋風玻璃後再滾落地面等情節，與現場跡證及車損情形相符
    ，可信度極高，堪予採信。至於道路交通事故現場圖所繪製
    被害人行走方向雖係由西往東方向，然證人甲○○為本件車
    禍之目擊者，依其證述及所繪製之現場圖（參本院卷第75頁
    ），被害人應係由東往西方向返家時遭撞及，是上開現場圖
    就此部分顯有錯誤，特予指明。
  (2)基上，依證人甲○○之證述，佐以其所當庭繪製之現場圖、
    道路交通事故現場圖及車損照片，被害人應係由東往西穿越
    馬路時，於經過馬路中心線後，即遭被告所駕駛由南往北方
    向行駛之自小客車，於對向車道所撞及無誤。而被害人李天
    賜因本件車禍受有外傷性顱內多處點狀出血併蜘蛛網膜下出
    血、急性硬腦膜下血腫、腦出血、失語症、右大腿挫傷、右
    腳踝骨折、右下肢無力之事實，亦有財團法人天主教若瑟醫
    院診斷證明書、國立台灣大學醫學院附設醫院號診斷證明書
    及該院98年1 月21日校附醫秘字第0980000142號函（下稱台
    大醫院函）各1 份附卷足佐（見警卷第4 頁、偵卷第26頁）
    ，而上開台大醫院函略稱：「目前李先生（指被害人李天賜
    ）於本院門診追蹤，仍無法獨立行走，且有右下肢無力之現
    象，肢體機能確有嚴重減損之現象，此次傷害對其而言的確
    為難治之傷害。」，足見被害人之肢體機能已因車禍而嚴重
    減損，其確因本件車禍受有重傷害。
  (3)按行車因雨霧致視線不清，應減速慢行，作隨時停車之準備
    。汽車行駛時，駕駛人應注意車前狀況，並隨時採取必要之
    安全措施。汽車在劃有分向限制線之路段，不得駛入來車之
    車道內。道路交通安全規則第93條第1 項第2 款後段、第94
    條第3 項、第97條第1 項第2 款分別定有明文。本件車禍發
    生當時正下大雨，業據證人甲○○證述屬實，被告行車更應
    謹慎遵守交通規則，被告領有駕駛執照，對此自難諉為不知
    ，而依當時天候雨、日間自然光線、柏油路面濕潤無缺陷、
    無障礙物、視距良好，此有道路交通事故調查表(一)（見警卷
    第17頁）在卷可證，被告所駕駛之自小客車雨刷尚能正常運
    作，此業據其自承在卷，並無不能注意之情形，然被告卻於
    滂沱大雨之中，貿然逆向駛入來車車道，復未注意車前狀況
    ，作隨時停車之準備，導致已步行經過馬路中線之被害人李
    天賜於大雨中無法注意左方來車而遭撞及，被告顯有過失甚
    明。又被害人因本件車禍受有重傷害，已如上述，則被告之
    過失與被害人所受之重傷害，確有相當因果關係，堪以認定
    。至於被害人於交岔路口穿越馬路，既已經過馬路中心線，
    其所注意者應係右方來車，而被告突然自左方逆向駛至，被
    害人對此實有不能注意之情形，是被害人就本件車禍應無過
    失，併此敘明。
  就被告被訴肇事逃逸部分：
  (1)被害人遭被告正面撞及時，先彈到擋風玻璃後再滾落地面，
    發出巨大聲響，路旁有多人均叫被告停車，當時現場只有被
    告所駕駛車輛，並無其他車輛經過之事實，業據證人甲○○
    證述綦詳，已如上述，而被告所駕駛之自小客車前擋風玻璃
    呈現放射狀龜裂，嚴重破損乙節，有車損照片可稽（見警卷
    第13至15頁），則以被害人遭撞及之經過，及肇事車輛之前
    擋風玻璃毀損之程度，可見當時撞擊力道之大，且車禍之所
    有經過，均發生於被告車前，則在平直毫無障礙物及其他車
    輛之馬路中央，發生如此明顯的碰撞，衡諸常情，除撞及行
    人外，並無其他可能性存在，被告對此實無不知之情。
  (2)被告先於警詢中供稱：以為是撞到貓、狗之類的動物（參警
    卷第1 頁背面），復於偵查中辯稱：不知道有撞到人，只有
    1 個水聲碰一下而已（見偵卷第22頁），又於本院審理時改
    稱：我看到黑影，以為看到不好的東西，就嚇到，所以沒有
    停（見本院卷第72頁），前後供詞反覆，已有可疑。再者，
    被害人為老年人，身形與貓、狗之類的動物差距甚大，復於
    步行中遭其正面撞及後，彈到前擋風玻璃上再摔落路面，被
    告既已目睹所有經過，縱使車禍發生當時正下大雨，被告亦
    無誤認之可能。更何況現場除證人甲○○呼喊外，亦有多人
    叫喚被告停車，且該路段並無其他車輛經過，則被告見路旁
    眾人之反應後，亦應知悉其已駕車撞及他人。參以被告所駕
    駛之自小客車未懸掛車牌，此有舉發違反道路交通管理事件
    通知單、車損照片附卷可證（見警卷第10、21頁），被告應
    係存有肇事逃逸後亦不致為警所查獲之投機心態，始迅速駕
    車逃離車禍現場。是被告前揭辯解，顯係事後卸責之詞，不
    足採信。
  (二)準此，本案事證明確，被告犯行堪以認定，應依法論科。
、論罪科刑之理由：
一、核被告所為，係犯刑法第284 條第1 項後段之過失傷害致重
    傷罪及同法第185 條之4 肇事逃逸罪。
二、被告所犯上開2罪，犯意各別，行為互殊，應予分論併罰。
三、審酌被告所有之自小客車牌照業經註銷，為投機取巧，仍駕
    駛該車上路，於大雨中未注意車前狀況，逆向行駛於來車車
    道，復未作隨時停車之準備，致撞及被害人，又被害人為19
    年2 月17日出生，有道路交通事故調查表(二)可證（見警卷第
    18頁），於車禍發生之時已78歲，年邁之際，卻因被告之過
    失受有重傷害，甚至一度昏迷，經救治後於97年11月14日始
    出院，迄今仍無法獨立行走，此有台大醫院函可稽（見偵卷
    第43頁），可見被害人因車禍住院將近3 個月，甚且一度病
    危昏迷，所受痛苦及折磨甚鉅，被告又於車禍肇事後迅速開
    車逃離現場，逃避其責任，嚴重危害交通安全，犯罪情節非
    輕；另被告於事故發生後，非但未能與被害人達成和解，彌
    補其所受損害，又否認肇事逃逸之犯行，態度甚為惡劣，暨
    被告為國中畢業，教育程度不高，現為鎮公所臨時工等一切
    情狀，分別量處如主文所示之刑，並定其應執行刑。
肆、應適用之法律：
    依刑事訴訟法第299 條第1 項前段，刑法第284 條第1 項後
    段、第185 條之4 、第51條第5 款，刑法施行法第1 條之1
    ，判決如主文。
本案經檢察官陳文哲到庭執行職務。
中    華    民    國    98    年    8     月    25    日
                    交通法庭  審判長法  官  王聰明
                                    法  官  藍家偉
                                    法  官  吳錦佳
以上正本證明與原本無異。
如不服本判決，應於判決送達後10日內向本院提出上訴狀（須附
繕本），並應敘述具體理由；其未敘述上訴理由者，應上訴期屆
滿後20日向本院補提理由書（均須按他造當事人之數附繕本）。
「切勿逕送上級法院 」
                                    書記官  謝璧卉
中    華    民    國    98    年    8     月    25    日
附錄本案論罪科刑條文：
刑法第185條之4
駕駛動力交通工具肇事，致人死傷而逃逸者，處 6 月以上 5 年
以下有期徒刑。
刑法第284條
因過失傷害人者，處 6 月以下有期徒刑、拘役或 5 百元以下罰
金，致重傷者，處1 年以下有期徒刑、拘役或5 百元以下罰金。
從事業務之人，因業務上之過失傷害人者，處 1 年以下有期徒刑
、拘役或1 千元以下罰金，致重傷者，處 3 年以下有期徒刑、
拘役或2 千元以下罰金。


司法院資訊處製作；財團法人民間司法改革基金會備份。
